最高法院刑事判決　　　　　　　　　　　　　　　九十一年度台上字第二六八八號
　　上　訴　人　甲○○
右上訴人因偽造有價證券案件，不服台灣高等法院中華民國八十九年三月十六日第二
審更審判決（八十九年度上更(二)字第四五號，起訴案號：台灣台北地方法院檢察署八
十五年度偵緝字第四一四號），提起上訴，本院判決如左：
    主  文
上訴駁回。
    理  由
一偽造有價證券部分：
按刑事訴訟法第三百七十七條規定，上訴於第三審法院，非以判決違背法令為理由，
不得為之。是提起第三審上訴，應以原判決違背法令為理由，係屬法定要件。如果上
訴理由狀並未依據卷內訴訟資料，具體指摘原判決不適用何種法則或如何適用不當，
或所指摘原判決違法情事，顯與法律規定得為第三審上訴理由之違法情形，不相適合
時，均應認其上訴為違背法律上之程式，予以駁回。本件上訴人甲○○上訴意旨略稱
：(一)、被害人郭桂華先則否認將系爭三張支票借予上訴人使用，嗣又改稱伊雖將支票
借給上訴人使用，但每次簽發支票時必須徵得其同意云云，前後供述不符，被害人為
發票人，有利害關係，難免為卸責而為不實之供詞，其不利上訴人之證言自難採信。
況被害人自承於上訴人開公司時擔任會計，因上訴人遭銀行拒絕往來，而願依上訴人
之指示，提供個人名義供上訴人經營公司使用，則被害人顯有概括授權之意思，況上
訴人為公司負責人，不可能不分金額大小均須經被害人事先同意始可開支票之理，故
被害人所稱必須事先經其同意，始得簽發支票云云，有違經驗法則，不能採信。(二)、
證人張維福證稱被害人以其名義開立支票帳戶後，支票及印鑑章均由上訴人保管使用
，未聽過被害人表示反對上訴人使用及保管支票與印章等語，核與上訴人所辯情節相
符。被害人亦不否認當時與張維福為同事，而原審傳喚被害人與張維福對質時，被害
人卻拒不到庭，足見其心虛不實，其所述為不可採信。(三)、上訴人於偵查中雖供稱：
「有（告訴郭桂華支票燒掉了），我事後有承認這幾張（支票）沒經她同意開的，…
…，沒經過她同意的都退票了，……，（支票簿）有時她保管，有時我保管」等語，
於第一審又供稱：「我沒有偷，支票自開始申請起均是我在使用，而開給王平昌的票
因手頭不便，沒有兌現才發生的，……，我是在使用後才告訴她（郭桂華）的，……
，事後我向她說明，她也同意由我付款」等語，但其意思係指上訴人自申請支票時起
，即早經郭桂華概括授權使用支票，僅於使用後才有向郭桂華說明用途，若郭桂華嗣
後不同意其用途，支票即無法兌現。原判決未詳查上訴人之真意，即斷章取義，執上
述供詞為不利上訴人之認定，難謂無未盡職權調查之違法。(四)、告訴人王平昌非直接
被害人，且上訴人有無經郭桂華之概括授權使用支票，王平昌亦不能知悉。又王平昌
歷次所述有無看過支票、有無在支票上背書等情，先後不一，而上訴人於支票退票後
第三天有簽發一張新台幣（下同）三十三萬元之本票予王平昌保證負責還款，足見並
無逃匿不還之意，王平昌所指退票後找不到上訴人，直至八十二年年底或第二年一月
才通知郭桂華云云，顯非實在。上訴人既無意賴債，又何須偽造系爭支票。原審就郭
桂華、王平昌有重大瑕疵之供詞未予審酌，亦未傳訊郭桂華與張維福對質查證，就張
維福有利上訴人之供詞，何以不可採信，復一語未及，徒以張維福之證言與王平昌、
郭桂華二人之供述不符，即謂係迴護上訴人之詞，難謂無未盡職權調查及判決理由不
備之違法等語。惟查證據之取捨及其證明力之判斷，屬於事實審法院之職權，苟其所
為之判斷，並不違背經驗法則及論理法則，即不能任意指為違背法令，而執為適法之
第三審上訴理由。原審認定上訴人甲○○有原判決事實欄所載之偽造有價證券犯行，
係以上訴人已供承系爭三張支票為其所開立，其持該支票擬向王平昌借款，王平昌乃
介紹其向葉素清、曲樹忠二人分別借得二十萬元及十萬元等情不諱，核與王平昌、葉
素清及被害人郭桂華等人所述情節相符，並有支票及退票理由單影本在卷可稽。郭桂
華始終指稱：伊雖將支票借上訴人使用，但上訴人每次簽發支票時，必須事先徵得其
同意，系爭三張支票，上訴人均未經其同意私自簽發，事後其追問時，上訴人佯稱支
票已燒掉等語。上訴人於偵查中亦承認：「有（告訴郭桂華支票燒掉了），我事後有
承認這幾張（支票）沒經她（郭桂華）同意開的，……，沒經過她同意的都退票了，
……，（支票簿）有時她保管，有時我保管」等語；於第一審仍坦承：「我是使用後
才告訴她的，……，事後我向她說明」等語。王平昌於偵查中亦證稱：「退票後一週
，我在八德路被告公司，他（指被告）說他擅自開了郭女（郭桂華）支票，而郭女在
場也這樣說，他說要解決，之後就不見了」等語，綜上供詞，上訴人顯未經郭桂華之
概括授權、保管及使用支票，而係每次開票均應經郭桂華之事先同意。又參以郭桂華
始終稱未將支票及印鑑交由上訴人保管，而係放在其抽屜上鎖，故上訴人所辯平日由
其保管支票及印鑑章等情，亦非事實，而係上訴人所竊取及盜蓋印章擅自偽造支票等
證據，予以綜合判斷，認上訴人成立刑法第二百零一條第一項之偽造有價證券罪，並
於法定刑內量處其刑，且指駁、說明上訴人否認犯罪，所辯係經郭桂華概括授權，並
無偽造支票云云，為卸責飾詞；證人張維福雖稱郭桂華之支票、印章均在上訴人身上
，由上訴人開立云云，核與王平昌、郭桂華及上訴人於偵查及第一審所述情節不符，
顯係迴護上訴人之詞，均不足採信，所為論斷均有卷存證據資料可資覆按。查上訴人
於偵查中已明確供承其未經郭桂華之同意而簽發系爭三張支票等情，並未辯稱郭桂華
同意其可先使用支票，再向郭桂華報告使用情形，故其坦承偽造支票之語意明確，上
訴意旨謂其偵查中之供詞真意是郭桂華已概括授權其使用支票，僅使用後須向郭桂華
說明用途，其非供認偽造支票云云，指摘原審斷章取義，未查明其真意為違法，就原
審依憑證據之認事採證職權合法行使，依憑己見，任意指摘為違法，自非合法之第三
審上訴理由。又上訴人於支票退票後有無另以本票保證還款，王平昌於支票退票後何
時找到上訴人，王平昌有無在支票上背書等事項，於上訴人是否有偽造支票犯行，並
不生影響。原審認定郭桂華未事先概括授權上訴人簽發支票使用，而係上訴人在使用
支票前，均須經郭桂華之同意，系爭支票係上訴人未經郭桂華之同意，擅自簽發使用
，應成立偽造有價證券罪等情，已於判決內詳予論述其所憑證據與理由；原判決並已
說明證人張維福有利上訴人之證言，因與其他事證不符，為迴護上訴人之詞，不足採
信之理由。郭桂華及張維福已陳述明確，原審未命二人對質，為原審調查證據之合法
職權行使。上訴意旨就原審已調查及原判決已論列說明之事項，任意指有調查未盡及
理由不備與採證違背經驗法則、論理法則之違法，重為事實之爭執，否認犯罪，殊與
法律規定得為第三審上訴理由之違法情形不相適合，衡以前開說明，此部分之上訴為
違背法律上之程式，應予駁回。
二竊盜部分：
按刑事訴訟法第三百七十六條所列各罪之案件，經第二審判決者，不得上訴於第三審
法院，法有明文。本件上訴人竊盜部分，核屬刑事訴訟法第三百七十六條第二款之案
件，依首開說明，既經第二審判決，自不得上訴於第三審法院，縱此部分與偽造有價
證券部分有方法結果之牽連關係，為裁判上一罪，但偽造有價證券部分之上訴為不合
法，本院應從程序上予以駁回。而無從為實體上判決，對於輕罪部分之此部分，亦無
從適用審判不可分原則，為實體上審判，上訴人竟復提起上訴，顯為法所不許，應予
駁回。
據上論結，應依刑事訴訟法第三百九十五條前段，判決如主文。
中      華      民      國    九十一    年      五      月     十五     日
                              最高法院刑事第七庭
                                  審判長法官  張  信  雄
                                        法官  賴  忠  星
                                        法官  張  清  埤
                                        法官  呂  永  福
                                        法官  林  永  茂
      右正本證明與原本無異
                                              書  記  官
中      華      民      國    九十一    年      五      月    二十三    日
